最高法院刑事判決　　　　　　　　　 111年度台上字第1221號
上　訴　人　陳建志



選任辯護人　陳君維律師
上列上訴人因違反毒品危害防制條例等罪案件，不服臺灣高等法
院中華民國110 年9 月14日第二審判決（110 年度上訴字第1890
號，起訴案號：臺灣臺北地方檢察署109 年度偵字第19663 號）
，提起上訴，本院判決如下：
    主  文
上訴駁回。
    理  由
一、按刑事訴訟法第377 條規定，上訴於第三審法院，非以判決
    違背法令為理由，不得為之。是提起第三審上訴，應以原判
    決違背法令為理由，係屬法定要件。如果上訴理由書狀並未
    依據卷內訴訟資料，具體指摘原判決不適用何種法則或如何
    適用不當，或所指摘原判決違法情事，顯與法律規定得為第
    三審上訴理由之違法情形不相適合時，均應認其上訴為違背
    法律上之程式，予以駁回。本件原判決綜合全案證據資料，
    本於事實審法院之推理作用，認定上訴人陳建志有其事實欄
    一之㈠所載販賣第二級毒品甲基安非他命予張少文既遂，及
    事實欄一之㈡所載販賣第二級毒品甲基安非他命予卓聖堯、
    藍朝成未遂之犯行，因而撤銷第一審之科刑判決，改判分別
    論以㈠修正前毒品危害防制條例第4 條第2 項之販賣第二級
    毒品罪，經依比例及罪刑相當原則裁量後適用刑法第47條第
    1 項關於累犯加重之規定加重其刑後（僅就法定刑為有期徒
    刑及罰金部分加重），再依同上條例第17條第2 項關於在偵
    審中均自白應減輕之規定減輕其刑後，量處有期徒刑3 年8
    月；及㈡論以毒品危害防制條例第4 條第6 項、第2 項之販
    賣第二級毒品未遂罪，經依比例及罪刑相當原則裁量後適用
    刑法第47條第1 項關於累犯加重之規定加重其刑後（僅就法
    定刑為有期徒刑及罰金部分加重），再依刑法第25條第2 項
    關於未遂犯、同上條例第17條第1 、2 項關於供出毒品來源
    因而查獲及在偵審中均自白等規定遞予減輕其刑後，量處有
    期徒刑1 年8 月，復合併定其應執行之刑為有期徒刑4 年2
    月，及諭知相關沒收、沒收銷燬及沒收暨追徵之判決，已詳
    敘其所憑證據及認定之理由（上訴人於警詢、偵查及歷審均
    已坦承犯行不諱，並未提出否認犯罪之辯解），俱有卷存證
    據資料可資覆按；從形式上觀察，原判決並無足以影響其判
    決結果之違法情形存在。
二、上訴人上訴意旨略以：
  ㈠上訴人於偵查中業已供出本件所販賣之毒品來源為張晏甄，
    原判決僅就上訴人被訴販賣甲基安非他命予卓聖堯、藍朝成
    未遂部分依毒品危害防制條例第17條第1 項規定減輕其刑，
    卻未就上訴人被訴販賣甲基安非他命予張少文部分依上述規
    定減輕或免除其刑，自有未合。
  ㈡上訴人因另案通緝而遭警方逮捕後，隨即主動坦承本件犯行
    ，並提供所持用手機內之通訊紀錄以憑佐證，原判決未依自
    首得減輕其刑之規定減輕其刑，同有未洽。
  ㈢第一審斟酌上訴人客觀犯行與主觀惡性結果，認科以減輕其
    刑以後之最低度刑，仍有情輕法重之情形，在客觀上足以引
    起一般同情而堪以憫恕，乃依刑法第59條規定酌減其刑。原
    判決並無其他關於上述犯罪情狀以外之具體理由，遽認上訴
    人本件犯罪並無上開酌減其刑規定之適用，而將第一審判決
    撤銷，自屬率斷云云。
三、惟按毒品危害防制條例第17條第1 項所謂「供出毒品來源，
    因而查獲其他正犯或共犯者」，係指行為人供出其本案犯行
    之毒品來源而言，亦即須供出之毒品來源與行為人被訴定罪
    之該犯行有直接關聯，且因而使檢、警偵查人員查獲其他正
    犯或共犯者，始得適用該規定減免其刑。若無足認為係與本
    案被訴犯行具有關聯性之毒品來源，或未因而查獲其他正犯
    或共犯者，即難認與該條項減免其刑規定之要件相合。原判
    決援引卷附臺北市政府警察局信義分局（下稱信義分局）民
    國110 年4 月22日刑事案件報告書，說明該分局業報請檢察
    官偵辦張晏甄涉嫌於109 年7 月14日販賣第二級毒品甲基安
    非他命2 包（各35公克、8 公克）予上訴人犯行。是上訴人
    如原判決事實欄一之㈡所載，於同年月15日販賣第二級毒品
    予卓聖堯、藍朝成未遂部分之犯行，業因上訴人之供述而查
    獲其他正犯即張晏甄，乃依毒品危害防制條例第17條第1 項
    關於供出毒品來源因而查獲應減輕或免除其刑之規定減輕其
    刑。除此之外，信義分局並未因上訴人之供述而查獲張晏甄
    於同年月10日之前有何販賣甲基安非他命予上訴人之犯行，
    則上訴人被訴如原判決事實欄一之㈠所載，於同年月10日販
    賣第二級毒品甲基安非他命予張少文部分犯行，與張晏甄被
    警方查獲於同年月14日販賣甲基安非他命予上訴人之犯行，
    在時序因果上並無直接關聯性，不符合毒品危害防制條例第
    17 條第1項所規定減免其刑之要件，因而未依該規定減免其
    刑，已詳述其證據取捨及判斷之理由，經核於法無違。上訴
    意旨指摘原判決未就上訴人被訴販賣甲基安非他命予張少文
    部分依上述規定同予減輕其刑云云，核與卷內上述證據資料
    內容不合，自非依據卷內訴訟資料執為指摘之合法上訴第三
    審理由。
四、又自首以對於未發覺之罪主動陳述犯罪事實而受裁判為要件
    ，如犯罪已先被偵查犯罪機關或人員發覺，則被告事後縱有
    投案陳述自己犯罪之事實，亦祇可謂為自白，不能認為自首
    。卷查，本件警方於109 年7 月13日因接獲上訴人準備於同
    年月15日在新北市新店區寶橋路某處，販賣甲基安非他命予
    卓聖堯之檢舉情資，乃報請檢察官指揮偵辦，因而於同年月
    15日下午1 時30分許，在新北市○○區○○路000 巷000 之
    0 號「雅○旅居」609 室查獲正準備交易之上訴人及卓聖堯
    等人，並扣得如原判決附表一所示之甲基安非他命等情，有
    卷附信義分局109 年7 月14日書函、偵查報告書、調查筆錄
    及搜索扣押筆錄可稽（見他字卷第3 至9 頁、第81至100 頁
    ）。則警方係因檢舉情資及調查所得之客觀事證而合理懷疑
    上訴人有本件販賣第二級毒品犯行，進而主動前往上址查獲
    上訴人，並非因上訴人到案後自首始查知其有上開犯行，故
    上訴人縱事後於警詢時自白犯罪，亦與自首要件不合，自無
    適用刑法第62條前段關於自首減輕其刑規定之餘地。上訴意
    旨猶執己見，任意指摘原審未依自首規定減輕其刑為不當云
    云，依上述說明，顯非依據卷內證據資料執為具體之指摘，
    亦非上訴第三審之合法理由。
五、刑法第59條關於犯罪之情狀顯可憫恕，認科以最低度刑，仍
    嫌過重者，得酌量減輕其刑之規定，乃法院在符合法定要件
    之情形下得依個案情節自由裁量之事項，苟無濫用裁量權或
    裁量明顯不當情形，自不得任意指為違法。上訴人於原審雖
    主張其犯情堪憫而有上開酌減其刑規定之適用，然原判決已
    說明：上訴人為牟私利，就其事實欄一之㈡所載事實部分販
    賣甲基安非他命之重量多達1 兩，價額為新臺幣3 萬5,000
    元，並非少量販售，難認其販賣毒品有何特殊之原因與環境
    ，而有令人同情或憫恕之情形。另就其事實欄一之㈠所載事
    實部分，業依修正前毒品危害防制條例第17條第2 項規定減
    輕其刑；而其事實欄一之㈡所載事實部分，則分別依刑法第
    25條第2 項關於未遂犯及毒品危害防制條例第17條第1 、2
    項關於供出毒品來源因而查獲及在偵審中自白等規定遞予減
    輕其刑，亦難認有情輕法重，在客觀上有足以引起一般同情
    而顯可憫恕之情事，自無適用刑法第59條規定酌量減輕其刑
    餘地等旨綦詳。核原判決上開論斷，尚無濫用裁量權或裁量
    明顯不當之情形，亦與罪刑相當原則無違，自不得任意指為
    違法。上訴意旨指摘原判決未依上開規定酌減其刑為不當，
    依上述說明，顯屬誤解，同非合法之第三審上訴理由。
六、綜上，本件上訴人上訴意旨均非依據卷內資料具體指摘原判
    決究有如何不適用法則或適用不當之情形，徒就原審採證認
    事及量刑職權之適法行使，暨原判決已明確論斷說明之事項
    ，任意指摘，自不足據以辨認原判決已具備違背法令之形式
    ，揆諸首揭說明，其上訴均為違背法律上之程式，應併予駁
    回。
據上論結，應依刑事訴訟法第395 條前段，判決如主文。
中    華    民    國   111    年    3     月    17    日
                  刑事第一庭審判長法  官  郭  毓  洲  
                                  法  官  林  靜  芬  
                                  法  官  周  盈  文  
                                  法  官  蔡  憲  德  
                                  法  官  林  英  志  
本件正本證明與原本無異
                                  書記官
中    華    民    國   111    年    3     月    23    日